臺灣桃園地方法院民事裁定
111年度消債更字第190號
聲  請  人  
即  債務人  黃莉秦  
代  理  人  林彥苹律師（法律扶助律師）
上列聲請人因消費者債務清理事件聲請更生，本院裁定如下：
    主  文
債務人甲○○自民國一一一年十二月二十二日下午四時起開始更生
程序。
命司法事務官進行本件更生程序。
    理  由
一、按債務人不能清償債務或有不能清償之虞者，得依本條例所
    定更生或清算程序，清理其債務；債務人無擔保或無優先權
    之本金及利息債務總額未逾新臺幣（下同）1,200萬元者，
    於法院裁定開始清算程序或宣告破產前，得向法院聲請更生
    ；債務人對於金融機構負債務者，在聲請更生或清算前，應
    向最大債權金融機構請求協商債務清償方案，或向其住、居
    所地之法院或鄉、鎮、市、區調解委員會聲請債務清理之調
    解，消費者債務清理條例（下稱消債條例）第3條、第42條
    第1項、第151條第1項定有明文。又按法院開始更生程序之
    裁定，應載明其年、月、日、時，並即時發生效力；法院裁
    定開始更生或清算程序後，得命司法事務官進行更生或清算
    程序，消債條例第45條第1項、第16條第1項前段亦有明文。
二、聲請意旨略以：聲請人即債務人因積欠債務無法清償，於民
    國111年4月28日向本院聲請消費者債務清理調解，嗣因最大
    債權銀行安泰商業銀行股份有限公司（下稱安泰銀）陳報認
    無調解成立之可能而調解不成立，又聲請人主張其無擔保或
    無優先權之債務總額為185萬2,012元，未逾1,200萬元，且
    未經法院裁定開始清算程序或宣告破產，爰聲請裁定准予更
    生等語。
三、經查：
  ㈠聲請人為消債條例第2條第1項規定之消費者：　　
    按本條例所稱消費者，指5年內未從事營業活動或從事小規
    模營業活動之自然人；前項小規模營業指營業額平均每月20
    萬元以下者，消債條例第2條第1、2項定有明文。又消債條
    例第2條第1項所稱5年內從事小規模營業活動，係指自聲請
    更生或清算前1日回溯5年內，有反覆從事銷售貨物、提供勞
    務或其他相類行為，以獲取代價之社會活動，依其5年內營
    業總額除以實際經營月數之計算結果，其平均營業額為每月
    20萬元以下者而言，例如：平均月營業額未逾20萬元之計程
    車司機、小商販等即屬之（參照辦理消費者債務清理事件應
    行注意事項第1點）。經查，參以聲請人勞工保險被保險人
    投保資料表及國稅局綜合所得稅各類所得資料清單，可知聲
    請人於聲請更生前，均投保在民間公司，且無從事小額營業
    活動，自得依消債條例聲請更生，合先敘明。
  ㈡關於前置協商之要件：　
　　又聲請人以其有不能清償債務情事，向本院聲請債務清理前
    置調解，經本院以111年度司消債調字第261號調解事件受理
    在案，嗣經本院司法事務官於111年6月24日開立調解不成立
    證明書，業經本院依職權調取上開調解案卷查明無訛，堪認
    聲請人本件之聲請已踐行前開法條之前置調解程序規定，本
    院自得斟酌該調解案卷中所提出之資料及調查之證據，再綜
    合聲請人目前全部收支及財產狀況，評估是否已達不能維持
    最低生活條件，而有「不能清償債務或有不能清償之虞」之
    情形。　
  ㈢關於聲請人之債務總額：
　　聲請人雖陳報其無擔保或無優先權債權總金額為185萬2,012
    元；然依債權人之陳報，安泰銀行之債權額為233萬0,261元
    、台新國際商業銀行股份有限公司之債權額為148萬9,356元
    、華南商業銀行股份有限公司之債權額為19萬1,768元、玉
    山商業銀行股份有限公司之債權額為83萬9,920元、台灣金
    聯資產管理股份有限公司之債權額為13萬1,080元、台新資
    產管理股份有限公司之債權總額為37萬7,210元，總計上開
    金額為535萬9,595元，未逾1,200萬元。
  ㈣關於聲請人之財產及收入：
　  ⒈聲請人名下無財產，亦無投保商業保險，有聲請人提出之
      全國財產稅總歸戶財產查詢清單、中華民國人壽保險商業
      同業公會保險業通報作業資訊系統資料查詢結果表在卷可
      佐（見調解卷第14頁、本院卷第86頁）。
　  ⒉聲請人於調解不成立之日起20日內聲請更生，則其聲請更
      生前2年應自聲請調解之日即111年4月28日起算（約為109
      年4月至111年3月），據聲請人所提出109、110年度綜合
      所得稅各類所得資料清單所示，聲請人於109、110年之薪
      資所得收入均為0元（見本院卷第74-76頁），而聲請人主
      張於109年4月至111年3月任職於金正好吃小吃店，每月薪
      資所得約為2萬6,880元，並提出收入切結書為證（見調解
      卷第17頁），是聲請人於109年4月起至111年3月止，薪資
      所得總計為64萬5,120元(2萬6,880元×24月＝64萬5,120元)
      ，是認聲請人聲請更生前2年之所得收入總計為64萬5,120
      元。
　 ⒊聲請人陳報其於109年4月起任職於金正好吃小吃店，每月薪
     資所得約為2萬6,880元，並提出收入切結書為證（見調解
     卷第17頁）；且依其109、110年度綜合所得稅各類所得資
     料清單、勞保被保險人投保資料表所示，亦查無其他所得
     資料或現行有效之勞保投保紀錄（見調解卷第15、18頁、
     本院卷第76頁），堪認聲請人應無其他薪資收入，是聲請
     人聲請更生後每月收入應得以2萬6,880元列計。
　㈤關於聲請人之必要支出：
　　⒈按債務人必要生活費用，以最近一年衛生福利部或直轄市
      政府所公告當地區每人每月最低生活費1.2倍定之；受扶
      養者之必要生活費用，準用第一項規定計算基準數額，並
      依債務人依法應負擔扶養義務之比例認定之；前二項情形
      ，債務人釋明更生期間無須負擔必要生活費用一部或全部
      者，於該範圍內，不受最低數額限制；債務人證明確有必
      要支出者，不受最高數額及應負擔比例之限制，消債條例
      第64條之2定有明文。次按，債務人聲請更生或清算時所
      提財產及收入狀況說明書，其表明每月必要支出之數額，
      與本條例第64條之2第1項、第2項規定之認定標準相符者
      ，毋庸記載原因、種類及提出證明文件，消債條例施行細
      則第21條之1第3項亦有明文。
　　⒉聲請人主張其個人每月必要支出為1萬8,337元，本院審酌
      桃園市111年度每人每月最低生活費1.2倍即1萬8,337元，
      此應為聲請人於債務清理過程中保有人性尊嚴之最低基本
      生活支出，認聲請人聲請前2年及目前個人每月必要支出
      應以1萬8,337元列計為當。
　　⒊又聲請人主張扶養母親每月支出5,000元，且其母現年70歲
      （41年生），無工作收入，僅每月領有勞保退休金6,042
      元及老人年金3,000元，名下財產有位於新竹縣之田賦3筆
      ，惟因屬公同共有財產，變現不易，並提出戶籍謄本、其
      母之全國財產稅總歸戶財產查詢清單、109年度及110年度
      綜合所得稅各類所得資料清單、存簿影本等件附卷可查（
      見調解卷第55頁、本院卷第68、78、80、90頁），堪信聲
      請人之母親確有受扶養之必要。本院衡以一般情形，受扶
      養人日常生活較為單純，其支出應較扶養人為低，爰依11
      1年度桃園市每人每月最低生活費1.2倍之8成為標準計算
      ，再扣除每月領取勞保退休金6,042元及老人年金3,000元
      ，又聲請人應與其兄弟姊妹共同負擔扶養費用，則母親之
      撫養費應以1,876元【（1萬8,337元×80％－6,042元－3,000
      元）÷3人＝1,876元，元以下四捨五入】列計為當。
　　⒋另聲請人主張需扶養2名未成年子女，每月支出各9,169元
      （計算式：1萬5,281元×1.2÷2人＝9,169元，元以下四捨五
      入），並提出戶籍謄本、109及110年度綜合所得稅各類所
      得清單資料、全國財產稅總歸戶財產查詢清單為證（見調
      解卷第57、58頁、本院卷第70、72、82至84頁），本院衡
      以一般情形，受扶養人日常生活較為單純，其支出應較扶
      養人為低，爰依111年度桃園市每人每月最低生活費1.2倍
      之8成為標準計算，又聲請人配偶應共同分擔扶養義務，
      則聲請人應負擔之扶養費應以1萬4,670元（計算式：1萬8
      ,337元×80％×2人÷2人＝1萬4,670元）為當。
　　⒌是以，聲請人每月個人必要支出應以1萬8,337元列計，母
      親扶養費應以1,876元列計，2名未成年子女扶養費應以1
      萬4,670列計，總計每月必要支出為3萬4,883元（計算式
      ：1萬8,337元＋1,876元＋1萬4,670元＝3萬4,883元）。
　㈥從而，聲請人以上開收入扣除必要支出後，已無餘額（計算
    式：2萬6,880元－3萬4,883元＝-8,003元）得清償上開債務，
    堪認聲請人之收入及財產狀況，已無法清償債務，當有藉助
    更生制度調整其與債權人間權利義務關係之必要，自應許聲
    請人得藉由更生程序清理債務。
四、綜上所述，聲請人係消費者，已達不能清償債務之程度，經
    消費者債務清理調解不成立，而查無消債條例第6條第3項、
    第8條或第46條各款所定應駁回更生聲請之事由，則其聲請
    ，應屬有據，爰裁定准許，並依同條例第16條第1項規定，
    命司法事務官進行更生程序如主文。
五、本院裁定准許開始更生程序，俾使聲請人得以重建經濟生活
    ，惟本裁定不生使債務消滅之效力，須聲請人於更生程序中
    與債權人協定更生方案，並持續履行完畢後，始能依消債條
    例第73條之規定使全部債務均視為消滅，附此敘明。
中　　華　　民　　國　　111 　年　　12　　月　　22　　日
                  民事第四庭    法　官　陳容蓉
以上正本係照原本作成。
本件裁定不得抗告。　　　　　　　　　　　　　　　　　　
本裁定業已於111年12月22日下午4時整公告。　　　　　　　　
中　　華　　民　　國　　111 　年　　12　　月　　22　　日
                                 書記官  陳𥴡濤